臺灣臺中地方法院刑事判決　　　　　　　95年度訴字第3365號
公　訴　人　臺灣臺中地方法院檢察署檢察官
被　　　告　己○○
指定辯護人　本院公設辯護人乙○○
上列被告因違反毒品危害防制條例案件，經檢察官提起公訴（95
年度偵字第3969號），本院判決如下：
    主  文
己○○連續販賣第一級毒品，處有期徒刑拾年；販賣第一級毒品
所得新臺幣肆萬元沒收之，如全部或一部不能沒收時，以其財產
抵償之。又共同連續販賣第二級毒品，處有期徒刑柒年陸月；販
賣第二級毒品所得新臺幣貳仟元沒收之，如全部或一部不能沒收
時，以其財產抵償之。應執行有期徒刑拾陸年；販賣第一級毒品
所得新臺幣肆萬元及販賣第二級毒品所得新臺幣貳仟元均沒收之
，如全部或一部不能沒收時，以其財產抵償之。
    事  實
一、己○○意圖營利，基於販賣第一級毒品海洛因之概括犯意，
    於民國94年7月24日及自該日起至同年10月4日前某日，2次
    接獲甲○○以行動電話門號0000000000號撥打其所使用之行
    動電話門號0000000000號，與其洽談以新臺幣（下同）2萬
    元之代價購買重量不詳之第一級毒品海洛因事宜；待談妥後
    ，己○○即於同日稍後依約前往其住處臺中市西區○○○○
    街23號附近之臺中市○○路旁，將重量不詳之第一級毒品海
    洛因交付予甲○○，並收取高於販入價格之2萬元而共計完
    成交易2次。己○○又與同居人丁○○（應由檢察官另案偵
    查）意圖營利，共同基於販賣第二級毒品安非他命之概括犯
    意聯絡，於94年7、8月間，由丁○○以其所使用之行動電話
    門號0000000000號及己○○所使用之行動電話門號00000000
    00號，與丙○○所使用之行動電話門號0000000000號聯絡，
    談妥由丁○○以1千元之價格，將約可施用3至4次左右數量
    之第二級毒品安非他命販賣予丙○○，再由己○○陪同丁○○共同駕駛己○○所有車牌號碼1838-HQ號賓士320型自用小
    客車至己○○上址住處附近之火鍋店外路旁，由丙○○坐入
    該自用小客車後座後，己○○即交付丁○○預先交由其保管
    之第二級毒品安非他命予丙○○，並收取高於販入價格之1
    千元而共計完成交易2次。嗣經警於94年10月4日，在臺中市
    西區○○○○街23號查獲己○○而循線查悉上情。
二、案經南投縣警察局南投分局報告臺灣臺中地方法院檢察署檢
    察官偵查起訴。
    理  由
一、按被告以外之人，於審判外向法官所為之陳述，得為證據；
    被告以外之人於偵查中向檢察官所為之陳述，除顯有不可信
    之情況者外，得為證據；被告以外之人，於檢察事務官、司
    法警察官或司法警察調查中所為之陳述，與審判中不符時，
    其先前之陳述具有較可信之特別情況，且為證明犯罪事實存
    否所必要者，得為證據，刑事訴訟法第一百五十九條之一、
    第一百五十九條之二分別定有明文。(1)證人甲○○、丙○○
    具結後以證人身分，於偵查中向檢察官所為之證述，並無顯
    有不可信之情況，應得為證據；(2)證人甲○○於警詢中曾對
    被告確有販賣毒品之行為加以指證，復佐以卷附之通訊監察
    譯文，確較證人甲○○於本院審判中之證述，具有較可信之
    特別情況，且為本案證明犯罪事實之存否所必要，是證人甲○○於警詢中所為之證述，自得採為認定被告犯罪之證據，
    而有證據能力。
二、訊據被告己○○矢口否認有何販賣第一級毒品海洛因及第二
    級毒品安非他命之犯行，辯稱：伊與甲○○的金錢往來是借
    貸關係，甲○○曾於94年7月24日還款前1、2年在伊住處向
    伊借了2至3萬元，後來才在94年7月24日打電話聯絡還款事
    宜，並直接將錢拿到伊住處返還給伊。伊並沒有販賣毒品予
    甲○○與丙○○，至於丁○○是否有販賣毒品給丙○○，伊
    並不清楚云云。經查：
（一）販賣第一級毒品部分：
    1.查證人甲○○於警詢時證述：伊於94年7月24日19時0分4
      秒以0000000000號行動電話撥打予被告0000000000號行動
      電話之談話內容，是伊要向被告購買2萬元的海洛因毒品
      ，當時的電話是被告本人接聽，伊向被告購買海洛因是要
      供自己施用；伊前後總共向被告購買過2次海洛因，每次
      購買2萬元，伊是先以0000000000號行動電話打給被告000
      0000000號行動電話聯絡購買事宜，並先拿錢給被告確認
      金額無誤後，被告就從其賓士轎車內拿出海洛因給伊，交
      易處所都是在被告家附近等語（詳南投縣政府警察局南投
      分局投投警偵字第0940020390號刑案偵查卷宗第18至21頁
      ，94年10月5日警詢筆錄）；又於偵訊中具結後結證稱：
      伊所施用的毒品是94年間，在臺中市○○路向己○○以1
      萬2千元買1包海洛因；伊以0000000000號行動電話撥打己○○0000000000號行動電話聯絡，檢察官所提示94年7 月
      24日之電話譯文內容，就是伊向己○○買毒品的那通電話
      ，伊並沒有誣指己○○犯罪等語明確（詳臺灣臺中地方法
      院檢察署95年度偵字第3969號偵查卷第30至31頁，95年7
      月18日偵訊筆錄）；雖證人甲○○就其向被告購買1包海
      洛因之價格於偵查中改稱係1萬2千元，而與警詢中所指之
      2萬元不符，惟證人甲○○既在檢察官提示其以00000000
      00號行動電話與被告持用之0000000000號行動電話通聯之
      監聽譯文內容交付證人甲○○詳閱後，證人甲○○即證稱
      該通話內容即係伊向被告購買毒品之情節，而依該通監聽
      譯文內容以觀（內容詳如附件一；附於南投縣政府警察局
      南投分局投投警偵字第0940020390號刑案偵查卷宗第23頁
      ），該次證人甲○○應係先與被告聯絡欲購買2萬元海洛
      因毒品，而證人甲○○交付予被告之現金，因被告未予點
      收，俟證人甲○○離去後，發覺不足5000元，被告始再撥
      打電話予證人甲○○確認是否僅交付15000元，是堪認證
      人甲○○該次向被告購買海洛因毒品之價格應係2萬元無
      訛；且毒品交易之雙方為降低被當場查緝之風險，會盡量
      縮短交易時間，故賣方不於交易之當場將金錢點算清楚，
      並無違反常情；至證人甲○○於偵查中所證稱之「1萬2千
      元」，應係因訊問時距離其購買毒品之時，已近1年之久
      ，因記憶錯誤所致，況施用毒品者之記憶通常較常人為差
      ，因而對於取得毒品之來源即向何人購買固尚可記憶，然
      對於購買毒品之次數、數額及每次購買之金額則往往無法
      精準記憶，故其就金額之陳述有差異此乃可理解之事。兼
      以市面上零售毒品率皆小包裝，而購買者每次數量又不一
      定，加以訊問者、記錄者均非同一人，因而施用者往往因
      時不同，對購買之時間、金額、次數之陳述有些許差異，
      而也因些許差異，更可見其證述未經修飾，依己意陳述，
      而非誣陷；是尚不足據此認證人甲○○於偵查中之證述與
      警詢中之證述有不符之瑕疵，而捨棄此部份之證據，逕為
      被告有利之認定
    2.至證人甲○○雖於本院審理時翻異前詞，改證稱：伊在94
      年7月7日之前及至同年10月5日止，所施用之毒品均是向
      姓名年籍不詳綽號「阿慶」即「阿寶」之成年男子所購買
      ，伊並未曾向被告買過海洛因，伊之前即為警查獲前，曾
      分次至被告家中向被告借款共計1萬2、3千元，至今均仍
      未返還；94年7月24日伊打電話給被告原本是要還款，但
      後來並未還款，伊還有問被告是否可以向被告友人拿海洛
      因，伊當時已經將錢放在身上，約有1萬多元，但是伊後
      來拿去買毒品，所以一毛錢也沒有還給被告，打完那通電
      話後，伊並沒有去跟被告見面等語（詳本院96年1月25 日
      審判筆錄第15至19頁），嗣經本院審判長訊問後，改證稱
      ：伊拿1萬5千元給被告，被告說應該要2萬元才對，伊不
      知道伊身上確實的錢有多少，伊就全部拿給被告，因伊前
      向被告借錢，所以為了還錢才將錢拿給被告，伊是後來還
      有一些錢尚未還被告，並非完全未還款給被告；伊是在被
      抓之前，沒有錢時就會向被告借錢，正確的時間伊已不記
      得，伊是在臺中市○○路旁還款予被告等語（詳本院96年
      1月25日審判筆錄第20至22頁），惟證人甲○○前後之證
      詞已有多處矛盾、不符，且核與被告就其與證人甲○○間
      之借款、還款之時間、地點及借款次數及金額，均不相符
      ，證人甲○○顯係為迴護被告，故為虛偽之證述甚明。另
      證人甲○○雖於本院審理時證稱：伊係因施用毒品，人不
      舒服，警察向伊問話時，伊都說「是」、「有」、「好」
      等語，否認其警詢筆錄之任意性及真實性，惟查，證人甲○○之上開警詢筆錄明確記載證人甲○○對各個詢問之問
      題均有具體之回答內容，並非僅陳述「有」、「是」、「
      好」等語，且證人甲○○於警詢時亦明確繪製出其與被告
      為毒品交易之現場圖，是倘若證人甲○○於警詢時係意識
      不清之狀況，實無可能為明確之陳述及繪製清晰之現場圖
      。
    3.綜上所述，被告上開與證人甲○○間係借貸關係之金錢往
      來辯解無足採信。此外，證人甲○○亦確有於94年7月間
      及於94年10月4日前，有吸食第一級毒品海洛因之犯行，
      業經臺灣南投地方法院以94年度訴緝字第26號判決有罪在
      案（該判決認甲○○施用第一級毒品海洛因犯行，係自92
      年7、8月間某日起至94年10月11日止），有臺灣南投地方
      法院以94年度訴緝字第26號判決書乙份在卷足參，復有如
      附件一所示之監聽譯文內容附卷可考，被告此部分販賣第
      一級毒品海洛因予證人甲○○之犯行，事證已臻明確。
（二）販賣第二級毒品部分：
      查證人丙○○於偵查中結證稱：伊是以手機0000000000號
      撥打「阿昇」0000000000號買安非他命，伊自94年起即向
      「阿昇」買安非他命，「阿昇」都會帶著他女友「幼齒」
      ，「阿昇」、「幼齒」都有拿安非他命給伊，伊向「阿昇
      」買，「阿昇」會叫「幼齒」拿安非他命給伊，有1、2次
      ，1次500至1000元，數量很少；「幼齒」者經指認係己○○等語（詳臺灣臺中地方法院檢察署95年度偵字第3969號
      偵查卷第19至20頁，95年6月12日偵訊筆錄）。於本院審
      理時亦到庭具結後結證：伊都是以自己0000000000號手機
      撥打0000000000號或0000000000號手機，向綽號「老大」
      即「阿昇」（經其當庭指認係在庭之證人丁○○）購買安
      非他命，每次交易大都是1,000元，也有幾百元，共交易
      過5次以上，差不多有10次，從94年7月間起到同年9月30
      日止，伊所施用的安非他命都是向丁○○和被告所買的。
      有時丁○○自己拿安非他命給伊，有時是由被告交付。丁○○曾與被告一起來交付安非他命2次，2次都在被告家附
      近火鍋店外的黑色賓士車內交易，都由坐在副駕駛座的被
      告交付安非他命給伊等語（詳本院96年1月25日審判筆錄
      第5至12頁）。且證人丙○○亦確有自94年7月中旬某日起
      至同年10月4日止吸食安非他命之犯行，業經本院以95年
      度易字第119號判決有罪在案，有本院95年度易字第119號
      判決書乙份附卷可佐。再被告供稱伊並不認識證人丙○○
      ，而證人丙○○亦證稱僅見過被告幾次面，可知渠2人並
      無交情，自無仇怨或利害關係，證人丙○○即無誣指被告
      販毒之動機。況證人丙○○之證述，從警詢、偵查、至本
      院交互詰問，皆大致相符，甚少相互矛盾出入之處，且其
      所述並無不合邏輯或情理之處，其證言自堪可採信。被告
      之指定辯護人雖以：證人丙○○均明確指稱伊是直接打電
      話向「阿昇」購買第二級毒品安非他命，被告雖曾接聽電
      話，但雙方從未交談，被告即將電話交予「阿昇」接聽，
      是被告與「阿昇」是否具有共同販賣第二級毒品安非他命
      之犯意聯絡，恐值斟酌。且證人丙○○雖證稱「阿昇」多
      次開車交付毒品給伊，其中1、2次被告也隨車外出坐在副
      駕駛座上，並在車內交付安非他命給伊及收取金錢等語，
      惟交易時都是來去匆匆，也未提及交易之數量、金額、時
      間，故是否能確定車內之女子就是被告，即非無疑等語為
      被告置辯。然查，證人丙○○於偵查中及本院審理時皆明
      確證稱在車內交付安非他命毒品給伊之女子為「阿昇」（
      即丁○○）之女友，復指認該名女子即為被告無訛，有偵
      查筆錄及本院審判筆錄在卷可稽；且被告復自承當時伊與
      丁○○確為男女朋友關係，亦經證人丁○○自承在卷，況
      證人丁○○亦證述證人丙○○有為其搬運音響至被告家中
      一情，核與證人丙○○此部分之證述相符，由此種種均足
      認證人丙○○應無錯誤指認被告之虞。再按刑法上之幫助
      犯，係指以幫助之意思，對於正犯資以助力，而未參與實
      施犯罪之行為者而言，如就構成犯罪事實之一部已參與實
      施，即屬共同正犯。又以自己共同犯罪之意思，參與實施
      犯罪構成要件以外之行為，或以自己共同犯罪之意思，事
      先同謀，而由其中一部分人實施犯罪之行為者，亦均為共
      同正犯，最高法院81年度台上字第6818號判決參照；查被
      告明知證人丁○○駕車前往與證人丙○○約定之地點係與
      人相約為毒品之交易，其仍執意陪同前往，並為丁○○保
      管安非他命毒品後，於證人丙○○上車時為交付之行為，
      縱其主觀上僅在幫助證人丁○○，然其行為在客觀上已構
      成犯罪事實之一部即將毒品交付，應論以共同正犯。
（三）近年來毒品之濫用，危害國民健康與社會安定日益嚴重，
      治安機關對於販賣或施用毒品之犯罪行為，無不嚴加查緝
      ，各傳播媒體對於政府大力掃毒之決心亦再三報導，已使
      毒品不易取得且物稀價昂，苟被告於買賣之過程中無利可
      圖，縱屬至愚，亦無甘冒被取締移送法辦判處重刑之危險
      而平白從事海洛因、安非他命買賣之理，是其販入之價格
      必較其出售之價格為低，而有從中賺取買賣價差牟利之意
      圖及事實，應屬合理認定；又販賣毒品海洛因、安非他命
      係違法行為，非可公然為之，而海洛因、安非他命亦無公
      定價格，係可任意分裝增減分量，且每次買賣之價格、數
      量，亦隨時依雙方之關係深淺、資力、需求量、對行情之
      認知、來源是否充裕、查緝是否嚴緊、購買者被查獲時供
      述購買對象之可能風險之評估等因素，而異其標準，機動
      調整，非可一概論之。從而販賣之利得，除非經被告坦承
      犯行或價格、數量俱臻明確外，實難察得其交易實情，然
      販賣者從價差或量差中牟利，方式雖異，惟其販賣行為在
      意圖營利則屬同一。從而，舉凡有償交易，除足以反證其
      確係另基於某種非圖利本意之關係外，通常尚難因無法查
      悉其販入價格，做為是否高價賣出之比較，諉以無營利之
      意思而阻卻販賣犯行之追訴。另由被告與證人甲○○及丙○○間之交往情形，均非屬至親故舊，實不可能甘冒重典
      ，按同一價格轉售而毫無利得可獲，足見被告所販入海洛
      因、安非他命之價格必較其所欲賣出之價格低廉，而有從
      中賺取買賣差價牟利之營利意圖甚明。被告辯稱無販賣第
      一級毒品及第二級毒品云云，顯無足採；此外，復有通訊
      監察譯文、行動電話門號0000000000號與行動電話門號00
      00000000號、0000000000號之通聯紀錄、證人丙○○繪製
      販賣毒品之現場圖等附卷可佐，是被告販賣第一級毒品海
      洛因予證人甲○○之犯行，及其與共犯丁○○共同販賣第
      二級毒品安非他命予證人丙○○之犯行，均堪認定，應依
      法論科。
三、按海洛因、安非他命依其成癮性、濫用性及對社會危害性之
    程度，已分別為毒品危害防制條例第2條第2項第1款、第2款
    規定列為第一級毒品及第二級毒品，依法不得持有、轉讓、
    販賣。被告販賣第一級毒品海洛因予甲○○及販賣第二級毒
    品安非他命予丙○○，核其所為係分別犯毒品危害防制條例
    第4條第1項之販賣第一級毒品罪及同條例第4條第2項之販賣
    第二級毒品罪。按被告行為後，刑法第56條連續犯之規定，
    已自95年7月1日起即已被公布刪除，則本件被告多次分別販
    賣第一、二級毒品之犯行，因行為後新法業已刪除連續犯之
    規定，此刪除雖非犯罪構成要件之變更，但顯已影響行為人
    刑罰之法律效果，自屬法律有變更。本案被告於舊法時期所
    犯2次販賣第一級毒品及2次販賣第二級毒品安非他命之犯行
    ，因均犯罪時間緊接，犯罪構成要件相同，顯係基於概括犯
    意反覆為之，應合於修正前刑法第56 條連續犯之規定，而
    屬裁判上一罪。雖依據修正前刑法第56 條之規定，得加重
    其刑至二分之一，但依據新法，因刑法連續犯之規定已被刪
    除，則應依其行為之次數定犯罪之罪數，再依刑法第51條之
    規定為數罪併罰定其應執行刑。以本案被告2次販賣第一級
    毒品及2次販賣第二級毒品之情節觀之，被告行為後之法律
    並不利於被告，則依據刑法第2條第1項前段之規定，應依行
    為時即修正前刑法第56條之規定，各論以一罪，除法定刑死
    刑、無期徒刑依法不得加重外，其餘罰金部分應加重其刑。
    被告與丁○○間，就販賣第二級毒品予丙○○之犯行，有犯
    意聯絡與行為分擔，為共同正犯。又被告販賣第一級、第二
    級毒品前分別持有第一級毒品及第二級毒品之低度行為，已
    各為販賣第一級毒品及販賣第二級毒品之高度行為所吸收，
    均不另論罪。再查被告所犯上開販賣第一級毒品罪及販賣第
    二級毒品罪，犯意各別，犯罪構成要件互殊，應予分論併罰
    。又查被告販賣第一級毒品之次數僅有2次，販賣之數量非
    鉅，就全部犯罪情節觀之，尚非重大惡極，相較於長期、大
    量販賣毒品之真正毒梟而言，其對社會秩序與國民健康之危
    害，顯然較不成比例，倘科以最輕之法定本刑無期徒刑，未
    免過苛，且無從與真正長期、大量販毒之惡行區別，是本院
    衡其犯罪情狀，認被告就販賣第一級毒品部分，若科以最輕
    本刑無期徒刑，仍屬過重，在客觀上應足以引起一般人之同
    情，爰依刑法第59條之規定，就販賣第一級毒品部分酌量減
    輕其刑，並就罰金型部分先加重後減輕之。又按被告行為後
    ，刑法第65條第2項之規定業已修正，被告行為後之法律已
    有變更，比較新舊法之規定關於無期徒刑減輕以舊法第65
    條第2項對於被告較為有利，自應適用舊法規定。爰審酌被
    告僅為圖得一己之厚利，竟販賣第一級毒品2次、販賣第二
    級毒品2次，戕害他人之健康，犯後仍否認犯行等一切情狀
    ，分別量處如主文所示之刑；又被告行為後，刑法第51 條
    第5款已修正為不得逾30年，與舊法規定之數罪併罰定其應
    執行者不得逾20年之規定相較，自以舊法之規定對行為人較
    為有利，應依刑法第2條第1項前段之規定，適用被告行為時
    之舊法，定其執行刑。另被告販賣第一級毒品海洛因予甲○○及販賣第二級毒品安非他命予丙○○，分別獲取金錢4萬
    元（每次2萬元，共2次）、2千元（每次1,000元，共2次）
    ，合計所得4萬2千元，應依毒品危害防制條例第19條第1項
    之規定宣告沒收，如全部或一部不能沒收時，以其財產抵償
    之。
四、證人甲○○於本院審理時具結後所為之證述查與偵查中具結
    後所為之證述不符，亦核與事實大相逕庭，顯係迴護被告之
    詞，所涉偽證罪嫌，應由檢察官另行偵辦。另共犯丁○○所
    涉與被告己○○共同販賣第二級毒品安非他命予證人丙○○
    部分，及依被告己○○於本院審理時供稱：證人丙○○為丁○○搬運音響至伊家中時，丁○○曾轉讓安非他命予證人丙○○以為答謝等語（詳本院96年1月25日審判筆錄第30頁）
    ，其所涉轉讓第二級毒品安非他命予證人丙○○部分，亦應
    由檢察官另行偵辦，附此敘明。
據上論斷，應依刑事訴訟法第299條第1項前段，毒品危害防制條
例第4條第1項、第2項、第19條第1項，刑法第2條第1項前段、第
11條前段、第28條、第59條，修正前刑法第56條、第51條第5款
、第65條第2款，判決如主文。
本案經檢察官戊○○到庭執行職務
中     華　 　民　 　國　 　96　　年　　 2　　 月　 15　日
                  刑事第十三庭  審判長  法  官  李秋娟
　　　　　　　　　                      法　官  黃裕仁
                                        法　官　許月馨
以上正本證明與原本無異。
如不服本判決，應於收受送達後10日內向本院提出上訴書狀（應
附繕本）。
　　　　　　　　　　　　　　　　　　　　書記官  黃美雲
中   華 　民 　國　　96　　年　　2　　月　15　日
附錄論罪科刑法條
毒品危害防制條例第4條第1項
製造、運輸、販賣第一級毒品者，處死刑或無期徒刑；處無期徒
刑者，得併科新臺幣1千萬元以下罰金。
製造、運輸、販賣第二級毒品者，處無期徒刑或7年以上有期徒
刑，得併科新臺幣7百萬元以下罰金。
製造、運輸、販賣第三級毒品者，處5年以上有期徒刑，得併科
新臺幣5百萬元以下罰金。
製造、運輸、販賣第四級毒品者，處3年以上10年以下有期徒刑
，得併科新臺幣3百萬元以下罰金。
製造、運輸、販賣專供製造或施用毒品之器具者，處1年以上7年
以下有期徒刑，得併科新臺幣 1 百萬元以下罰金。
前五項之未遂犯罰之。
附件一：
民國94年7月24日19時0分4秒，被告己○○使用之0000000000號
行動電話與證人甲○○使用之0000000000號行動電話通聯之通訊
監察譯文：《Ａ為被告，Ｂ為甲○○》
Ａ：「阿彬」你剛才拿15000給我。
Ｂ：20000才是。
Ａ：怎麼手上15000而已。
Ｂ：先給妳15000元，後來再拿5000給妳，我身上現才剩500而已
    。
